【裁判字號】    99,交聲,264
【裁判日期】    990706
【裁判案由】    違反道路交通管理處罰條例聲明異議
【裁判全文】
臺灣臺北地方法院交通事件裁定         99年度交聲字第264號
原處分機關  交通部公路總局臺北區監理所基隆監理站
異  議  人
即受處分人  甲○○
上列異議人即受處分人因違反道路交通管理處罰條例案件，對於
原處分機關交通部公路總局臺北區監理所基隆監理站於民國98年
12月11日所為之處分（原處分案號：基監字第裁42-A00XKR374號
），聲明異議，本院裁定如下：
    主  文
異議駁回。
    理  由
一、按汽車駕駛人於行駛道路時，使用手持式行動電話進行撥接
    或通話者，處新臺幣（下同）3,000元罰鍰，道路交通管理
    處罰條例第31條之1第1項定有明文。另手持式行動電話，指
    須以手握持而進行撥接或通話之行動電話；又所謂撥接或通
    話，指有撥號、接聽、通話或數據通訊等使用狀態者而言，
    汽車駕駛人行駛道路禁止使用手持式行動電話實施及宣導辦
    法第2條第2、3款定有明文。
二、本件異議人即受處分人甲○○（下稱受處分人）於民國98年
    7月6日下午18時22分許，駕駛車牌號碼DY-6071號自用小客
    車，行經臺北市○○○路、南京東路交岔路口時，為臺北市
    政府警察局松山分局交通分局警員乙○○認其有「汽車駕駛
    人於行駛道路時，使用手持式行動電話進行通話」之違規行
    為，而依道路交通管理處罰條例第31條之1第1項規定當場攔
    停掣單舉發；惟受處分人不服舉發，拒絕於舉發違反道路交
    通管理事件通知單之移送聯及存根聯上簽章，亦拒絕收受通
    知聯，經執勤警員告知其應到案時間及處所後，逕自離去。
    嗣因受處分人未於舉發通知單上所載應到案日期前自動繳納
    罰鍰結案，亦未到案申請裁決，原處分機關交通部公路總局
    臺北區監理所基隆監理站遂於98年12月11日作成基監字第裁
    42-A00XKR374號違反道路交通管理事件裁決書，依道路交通
    管理處罰條例第31條之1第1項之規定，對受處分人裁處罰鍰
    新臺幣3,000元，並將上開裁決書於同年月16日寄存於基隆
    七堵郵局以為送達，嗣受處分人於99年1月5日向原處分機關
    提出申訴，經原處分機關函請原處分機關調查後，仍認受處
    分人確有上開違規事實等情，有臺北市政府警察局北市警交
    大字第A00XKR374號舉發違反道路交通管理事件通知單移送
    聯影本、交通部公路總局臺北區監理所基隆監理站基監字第
    裁42-A00XKR374號違反道路交通管理事件裁決書及其送達證
    書影本、受處分人99年1月5日交通違規陳述單影本、臺北市
    政府警察局松山分局99年1月25日北市警松分交字第0993018
    2800號書函影本等在卷可憑。
三、異議意旨略以：於上揭時、地，受處分人駕駛車牌號碼DY-6
    071號自用小客車，而為為警攔查，舉發其開車使用0000000
    000號行動電話並開立罰單，當下其即向警員解釋其未使用
    電話，僅是拿起電話檢查，但尚未解釋完警察已開好罰單，
    其當下據理拒簽，並試問警員是否可以用「個人猜測」來執
    法，該警員回簽「紅單已開，有問題在一星期後監理站會有
    紅單紀錄，可以報申訴」，一星期後向監理站查詢，尚未有
    紀錄，至99年1月2日始收到通知單，並於99年1月5日向基隆
    監理站提出申訴，於99年1月25日收到臺北市警察局松山分
    局書函，指稱其僅提供98年7月6日撥出明細，而未提供撥入
    接聽之通聯記錄供查核，其因而再向中華電信股份有限公司
    申請撥入接聽之通聯紀錄，但因超過6個月電信公司櫃檯人
    員無權限查詢。為此聲明異議，請求法院向中華電信股份有
    限公司查詢其持用之0000000000號行動電話於98年7月6日18
    時22分之通聯紀錄，並請求撤銷原處分云云。
四、經查：
    受處分人於上開時地，駕駛車牌號碼DY-6071號自用小客車
    ，於行駛中使用手持式行動電話通話，經警攔停等情，業據
    證人即舉發警員乙○○於本院訊問時具結證述：當天我是站
    在敦化北路與南京東路的東南角執行路口勤務，我看到受處
    分人從敦化南路南往北的方向行駛，我看到駕駛人用左手拿
    電話在講電話，就在我面前約5公尺，當時受處分人緩慢的
    行駛過來，我看到受處分人在講電話，因為當時路口變成紅
    燈，受處分人就停下來，我過去攔她，我走過去駕駛座，請
    受處分人放下玻璃，告訴她開車時不能講電話，違規事實為
    開車時使用手持式電話通話，並請受處分人靠邊停，並且開
    了1張紅單，當時受處分人並沒有收受，受處分人辯稱她沒
    有講電話，我開完單子，因為受處分人拒絕簽收，所以我告
    訴受處分人應該於15日內到基隆監理站繳納罰鍰，我會認為
    受處分人在講電話，是因為我看到受處分人的手機面板是亮
    的，而且受處分人以左手拿著手機放在左耳處，當天我是代
    理小巨蛋的勤務，我站在路口執勤，我確定我是從前擋風玻
    璃處看到受處分人，她的擋風玻璃好像有貼格熱紙，但是仍
    可以看得很清楚，我有抄受處分人的電話號碼及內碼，電話
    號碼為0000000000，內碼為000000000000000號等語明確，
    並當庭繪製現場圖1份附卷可查。參以一般執勤警員之專業
    訓練而言，其等對於記明違規人之車號、特徵該等職務上事
    項之觀察程度均遠較一般人更為專注，其錯認誤判之可能性
    極低；又證人乙○○執勤之位置距離受處分人停等紅燈之位
    置僅5公尺，彼此間無何障礙物阻擋其視線，證人乙○○就
    受處分人是否有手持行動電通話之違規行為，自無誤認之虞
    ；況證人乙○○係臺北市政府警察局松山分局交通分隊警員
    ，其偶因執行勤務而至該地，與抗告人素不相識，復無何仇
    隙怨懟，嗣並於本院訊問時到庭具結擔保其所述之真實性，
    衡情要無甘冒偽證之重責而虛詞構陷受處分人之理。是證人
    乙○○就其親眼見聞受有具結程序及偽證罪擔保之情形下，
    於本院所為之前開證詞，其內容非僅與舉發通知單所載違規
    事實相符，且與卷內其他客觀證據並無齟齬，復無違背一般
    經驗或論理法則之情形，足證受處分人確有於上開時間駕駛
    上開車輛行經上開路段時，確有使用手持式行動電話進行通
    話之違規駕駛行為無訛。至受處分人提出之0000000000號行
    動電話於98年7月間之撥出通話明細表，固能證明受處分人
    於為警舉發時並無撥出通話之情形，惟受處分人明知通話紀
    錄應包含撥出及撥入雙向通聯紀錄，卻僅提出撥出之通話明
    細表，則其於為警舉發時是否如其所辯未接聽電話，已值可
    疑，況其確有接聽電話之行為，已據上開證人乙○○於本院
    審理時證述明確。至受處分人聲請本院調閱其所持用之0000
    0000000號行動電話於98年7月6日18時22分之通聯紀錄，因
    於本院收案時，上開行動電話通聯紀錄已逾6個月保存期限
    ，故無法調取，是自難憑此而為有利於受處分人之認定。
五、綜上，受處分人所執異議理由，均無足採。受處分人於上揭
    時地，於行駛道路時，使用手持式行動電話進行通話，洵堪
    認定。原處分機關依道路依道路交通管理處罰條例第31條之
    第1項規定及違反道路交通管理事件統一裁罰基準表，裁處
    受處分人罰鍰3,000元，經核並無違誤，受處分人就本件之
    異議為無理由，應予駁回。
六、據上論斷，依道路交通案件處理辦法第19條，裁定如主文。
中    華    民    國    99    年    7     月    6     日
                            交通法庭  法  官  陳慧萍
以上正本證明與原本無異。
如不服本裁定，應於送達後5日內，向本院提出抗告狀。
                                      書記官  黃慧怡
中    華    民    國    99    年    7     月    6     日

司法院資訊處製作；財團法人民間司法改革基金會備份。
